臺灣桃園地方法院民事裁定　　　　　　　95年度財管字第78號
聲　請　人　乙○○○
代　理　人　甲○○
關　係　人　財政部國有財產局臺灣北區辦事處桃園分處
法定代理人　胡樹禮
代　理　人　蘇嘉卿
被繼承人　　葉殿　　　最後住所.
上列聲請人聲請對被繼承人葉殿選任遺產管理人事件，本院裁定
如下：
    主  文
選任財政部國有財產局臺灣北區辦事處桃園分處為被繼承人葉殿
之遺產管理人。
准對被繼承人葉殿（男，民國前48年6月19日出生，民國44年5月
22日死亡，生前最後住所：桃園縣新屋鄉大欄村2鄰大牛欄39號
）之繼承人為承認繼承之公示催告。
財政部國有財產局臺灣北區辦事處桃園分處應於收受本裁定之日
起貳拾日內，將本裁定登載於公報、新聞紙或其他相類之傳播工
具。
如有被繼承人之繼承人，應自本公示催告最後登載公報、新聞紙
或其他相類之傳播工具之日起壹年內向本院陳報承認繼承，如不
於公示期限內申報承認繼承時，被繼承人之遺產於清償債權並交
付遺贈物後有賸餘者歸屬國庫。
聲請程序費用由被繼承人葉殿之遺產負擔。
    理      由
一、按「繼承開始時，繼承人之有無不明者，由親屬會議於一個
    月內選定遺產管理人，並將繼承開始及選定遺產管理人之事
    由，向法院報明。」，「親屬會議依前條規定為報明後，法
    院應依公示催告程序，定六個月以上之期限，公告繼承人，
    命其於期限內承認繼承。」，「無親屬會議或親屬會議未於
    前條所定期限內選定遺產管理人者，利害關係人或檢察官，
    得聲請法院選任遺產管理人，並由法院依前項規定為公示催
    告。」，民法第1177條、第1178條第1項、第2項定有明文。
    又民法第1177條所謂繼承開始時繼承人有無不明，係指戶籍
    簿上無可知之法定繼承人或雖有之而皆為繼承之拋棄而言（
    最高法院88年度臺上字第3185號判決參照）。再「無人承認
    之繼承事件，由繼承開始時被繼承人住所地之法院管轄。」
    ，非訟事件法第145條第1項規定甚明。
二、本件聲請意旨略以：被繼承人人葉殿（男；民國前48年6月
    19日出生，生前最後住所：桃園縣新屋鄉大欄村2鄰大牛欄
    39號），其於44年5月22日死亡，被繼承人葉殿遺有坐落於
    桃園縣新屋鄉○○○段大牛欄小段1226號之1地號土地1筆，
    聲請人自68年7月6日起即以所有之意思，20年來和平占有該
    土地，繼續耕作至今。惟被繼承人並無其他繼承人，以致聲
    請人無從行使對象依法登記為所有權人，為此聲請選任由關
    係人財政部國有財產局臺灣北區辦事處桃園分處擔任遺產管
    理人等語，並提出戶籍謄本及土地登記謄本為證。
三、查坐落於桃園縣新屋鄉○○○段大牛欄小段1226之1地號（
    以下簡稱為系爭土地），其所有權人為葉殿，住址登記為桃
    園縣新屋鄉大欄村3鄰，有土地登記謄本1紙附卷可查。觀之
    該謄本所登記關於所有權人葉殿之地址，僅有鄰，並無巷弄
    號，顯見登記有遺漏。再系爭土地經過重劃，重劃前之地號
    為桃園縣新屋鄉○○○段大牛欄小段204地號，有聲請人所
    提之桃園縣永安農地重劃區土地所有權人原有土地及新分配
    土地對照清冊1紙附卷可查。依重劃前之土地日據時代土地
    登記簿共有人名冊關於葉殿地址登記為土名大牛欄百九十六
    番地，此與葉殿日據時代之戶籍謄本土名亦為大牛欄百九十
    六番地相同，故可認定系爭土地所有權人與聲請人所主張之
    人為同一人。復查無被繼承人葉殿之親屬會議業已選定遺產
    管理人，本件聲請人聲請為被繼承人葉殿選任遺產管理人，
    於法即無不合。按遺產管理人之設，旨在管理保存及清算遺
    產，以免遺產散失，是以遺產管理人具有相當之公益色彩；
    又選任遺產管理人，除慮及管理遺產之公平性外，須考慮其
    適切性，亦即可對其遺產、遺債之情形瞭解較深，復與遺債
    債權人無利害共同關係而得忠誠處理者，優先選任為宜。參
    諸民法1185條規定，無繼承人承認繼承，其遺產於清償債權
    ，並交付遺贈物後，如有謄餘，歸屬國庫，又國有財產局為
    國庫之綜理機關，國有財產法第9條第2項規定甚明，其備有
    財產管理專才，要能擔任本件遺產管理人職務，聲請人聲請
    選任關係人國有財產局財政部國有財產局臺灣北區辦事處桃
    園分處為本件被繼承人葉殿所遺遺產之遺產管理人，應無不
    合。爰選任關係人財政部國有財產局臺灣北區辦事處桃園分
    處為被繼承人葉殿遺產之遺產管理人，並依法為公示催告。
四、依非訟事件法第157條，裁定如主文。
中    華    民    國    96     年    8    月   28     日
                        家事法庭  法  官  田玉芬
上列正本證明與原本無異。
如不服本裁定應於送達後10日內向本院提出抗告狀，並應繳納抗
告費用新台幣1,000元。
中　　華　　民　　國　　96　　年　　8　　月　　28 　　日
                                  書記官  吳宏明
